最高法院刑事裁定　　　　　　　一○○年度台抗字第一一六號
抗　告　人　詹鎮豪
上列抗告人因違反毒品危害防制條例案件，不服台灣高等法院花
蓮分院中華民國一００年一月二十五日駁回聲請具保停止羈押之
裁定（一００年度聲字第七號），提起抗告，本院裁定如下：
    主  文
抗告駁回。
    理  由
本件原裁定以抗告人詹鎮豪因涉犯毒品危害防制條例案件，經原
審法院訊問後，認其犯罪嫌疑重大，所犯毒品危害防制條例第四
條第二項之販賣第二級毒品罪，法定最輕本刑為七年以上有期徒
刑之罪，且第一審就其所犯二十件販賣第二級毒品罪合併定其應
執行有期徒刑二十年，判決刑度既重，可預期抗告人為規避刑罰
之執行而妨礙審判程序進行之可能性增加，有相當理由認其有逃
亡之虞，而有羈押之必要，依刑事訴訟法第一百零一條第一項第
一款、第三款之規定，於民國九十九年十一月二十九日執行羈押
。抗告人聲請意旨雖以單純因重罪即認有逃亡之虞而予以羈押，
不啻未審先判，顯與無罪推定原則有違，且羈押對刑事被告武器
平等原則與充分防禦權之行使上顯有限制，顯可能違背比例原則
或過度限制被告之充分防禦權，本件並無刑事訴訟法第一百零一
條第一項所定之羈押原因，原審所為羈押自已違背必要性原則，
爰聲請具保或限制住居以停止羈押云云。然查，抗告人涉嫌販賣
第二級毒品罪，嫌疑重大，且經第一審合併定其應執行有期徒刑
二十年在案，衡諸抗告人既經判處應執行有期徒刑二十年，又另
有毒品案件由檢察官分案偵查中，依一般經驗法則，其逃匿以規
避審判程序進行及刑罰執行之可能性甚高，仍有相當理由認為其
有逃亡之虞，若命抗告人具保、責付或限制住居等侵害較小之手
段，均不足以確保審判或執行程序之順利進行，仍有繼續羈押抗
告人之必要，況抗告人於偵查及第一審審理時並未坦認全部犯罪
事實，待檢察官提出事證，及第一審於詰問證人後，始坦承全部
罪行，足認抗告人有規避其刑事責任及刑罰執行之意圖。又參酌
抗告人之犯案情節，堪認其應非小盤之販毒者，犯罪情節相當重
大，其助長毒品氾濫，對社會安全有相當大之危害，權衡國家刑
事司法權之有效行使、社會秩序及公共利益、抗告人人身自由之
私益及防禦權受限制之程度，認對抗告人維持羈押處分尚屬適當
、必要，合乎比例原則，本案仍有繼續羈押之必要，其羈押原因
尚未消滅，乃駁回抗告人具保停止羈押之聲請，核無違誤。抗告
意旨略以：所謂有逃亡之虞，必須事實上足認被告釋放後確有逃
亡之危險，而非漫無限制，祇須被告犯重罪嫌疑重大，即可視為
有逃亡之虞而一概予以羈押，否則無異剝奪憲法保障人身自由之
崇高意旨，亦折損實質正當法律程序之嚴肅意義，以及人民對於
國家追訴犯罪之公信力。原審羈押抗告人之理由與適用之法條，
均與保障人民自由，維護刑事被告利益之制度背道而馳，縱為保
全訴訟程序之順利進行及維護社會秩序，亦已逾越必要程度，有
違實質正當原則云云，指摘原裁定違法。惟按被告有無刑事訴訟
法第一百零一條、第一百零一條之一所規定之羈押要件，應否羈
押，以及羈押後其羈押原因是否仍然存在，有無繼續羈押之必要
，事實審法院本得斟酌訴訟進行程度及其他一切情形而為認定，
故受羈押之被告除確有刑事訴訟法第一百十四條所列情形之一，
經具保聲請停止羈押不得駁回外，如以其他原因聲請具保停止羈
押，其應否准許，事實審法院自有認定裁量之權，苟無濫用其權
限之情形，即不得任意指為違法。本案原審法院以抗告人因涉犯
販賣第二級毒品案件，犯罪嫌疑重大，且有相當理由足認有逃亡
之虞，而有刑事訴訟法第一百零一條第一項第一款、第三款之情
形，非予羈押，顯難進行審判及執行之情形，於九十九年十一月
二十九日裁定羈押，並已確定，自不容抗告人再事爭執。又原裁
定認抗告人羈押之原因尚未消滅，仍有羈押之必要，已明其所
憑之依據及認定之理由，核屬原審法院裁量權之自由行使，自無
違法可言。抗告意旨猶執前詞，任憑己見指摘原裁定違法，為無
理由，應予駁回。
據上論結，應依刑事訴訟法第四百十二條，裁定如主文。
中    華    民    國  一○○  年    二    月  二十四  日
                      最高法院刑事第十一庭
                          審判長法官  賴  忠  星  
                                法官  呂  丹  玉  
                                法官  吳      燦  
                                法官  蔡  名  曜  
                                法官  葉  麗  霞  
本件正本證明與原本無異
                                      書  記  官  
中    華    民    國  一○○  年    三    月    一    日 
                                                      v